臺灣臺南地方法院民事裁定　　　　　100年度消債更字第107號
聲　請　人
即 債 務人　沈凱倫
上列當事人因消費者債務清理事件聲請更生及保全處分，本院裁
定如下：
    主  文
債務人沈凱倫自民國一００年十月三十一日十七時起開始更生程
序；並命司法事務官進行本件更生程序。
保全處分之聲請駁回。
    理  由
一、按債務人不能清償債務或有不能清償之虞，且無擔保或無優
    先權之債務總額未逾新臺幣（下同）1,200萬元者，於法院
    裁定開始清算程序或宣告破產前，得向法院聲請更生。法院
    開始更生程序之裁定，應載明其年、月、日、時，並即時發
    生效力，消費者債務清理條例（下稱消債條例）第3條、第
    42條第1項、第45條第1項分別定有明文。又按債務人對於金
    融機構因消費借貸、自用住宅借款、信用卡或現金卡契約而
    負債務，在聲請更生或清算前，應提出債權人清冊，以書面
    向最大債權金融機構請求協商債務清償方案，並表明共同協
    商之意旨，債務人與金融機構協商成立者，不得聲請更生或
    清算，但因不可歸責於己之事由，致履行顯有重大困難者，
    不在此限，消債條例第151條第1、5項亦定有明文。
二、聲請意旨略以：聲請人現任職於交通部臺灣區○道○○○路
    局南區工程處，每月薪資約為新臺幣（下同）45,000元，然
    累積債務總金額達6,410,007元，是聲請人有不能清償債務
    之情事，前已提出債權人清冊，以書面向最大債權金融機構
    即國泰世華商業銀行股份有限公司（下稱國泰世華銀行）請
    求共同協商債務清償方案，國泰世華銀行提出180期、年利
    率3%、月繳18,183元方案。惟以聲請人薪資，扣除每月支出
    個人生活費約10,000元及支出未成年子女沈芳宇、沈柏憲、
    母親沈顏順月扶養費各6,000元；又聲請人除金融機構債權
    人外，另欠有三家資產管理公司約200萬元，並持續扣薪，
    雖就上該債務可按前置協商方案比照還款，惟月付金換算仍
    高達15,000元以上，合計按月還款金額即高達33,183元，故
    債務人實無法負擔國泰世華銀行所提供還款條件，以致協商
    不成立，且其無擔保或無優先權之債務總額未逾1,200萬元
    ，復未經法院裁定開始清算程序或宣告破產，爰依上開規定
    ，提出前置協商不成立證明書、財產及收入狀況說明書、債
    權人清冊、債務人清冊為憑，聲請更生等語。
三、經查：
(一)聲請人曾於民國100年4月15日向最大債權金融機構國泰世華
    銀行申請債務協商，惟因聲請人表示仍有資產管理公司債務
    未納入協商範圍且持續扣薪中，無法接受國泰世華銀行提供
    之180期、利率3%、每期繳款18,183元之還款方案而協商不
    成立等情，業據聲請人提出100年5月24日前置協商不成立通
    知書為證（見本院卷第21頁），復經本院依職權函詢國泰世
    華銀行，並有該行100年9月28日民事陳述意見狀檢附之債清
    案件徵審資料在卷可稽（見本院卷第189至193頁），足認聲
    請人確已與最大債權銀行踐行前置協商而不成立。
(二)聲請人雖主張其現任交通部臺灣區○道○○○路局南區工程
    處，月薪約45,000元，惟因未據其提出相關資料佐證，而本
    院依職權審酌聲請人近2年薪資所得及勞工保險投保資料，
    雖聲請人於所任職機關投保薪資為42,000元，然按其所得資
    料顯示聲請人98年全年薪資所得600,937元、99年全年薪資
    所得603,831元，期間平均按月所得50,199元【計算式：（
    600,937＋603,831）÷24＝50,199，小數點以下四捨五入，
    以下同】，此有勞工保險被保險人投保資料表及稅務電子閘
    門財產所得調件明細表附卷可按（見本院卷第32頁、第97至
    105頁），故聲請人每月薪資收入應為50,199元，堪以認定
    。
(三)本院審酌聲請人每月薪資收入約50,199元，並需扶養未成年
    之子女沈芳宇（85年3月1日生）、沈柏憲（87年6月13日生
    ）及母親沈顏順月，有聲請人檢附之戶籍謄本在卷可參（見
    本院卷第80至83頁）；而依臺灣省98年至100年6月30日止之
    每月每人最低生活費為9,829元，亦有內政部歷年最低生活
    費公告乙份在卷可稽（見本院卷第266頁），然上開最低生
    活費僅限消費性必要支出，而不包含非消費性支出（如利息
    、賦稅、社會保險保費等支出），故聲請人主張除上該消費
    性必要支出外，因另按月尚有支出勞健保費882元及相關稅
    賦667元，並提出勞健保費用證明及繳款書以資為証（見本
    院卷第73至74頁），是審究聲請人自陳其個人必要生活支出
    每月約10,000元，未逾上開計算總額11,378元【計算式：
    9,829＋882＋667＝11,378】，是應屬可採。另就未成年子
    女之扶養費用，因考量聲請人配偶吳素琴在家操持家務，無
    工作或營業收入，有本院依職權調閱吳素琴稅務電子閘門財
    產所得調件明細表附卷可參（見本院卷第111至121頁），是
    依聲請人所提之財產及收入狀況說明書列載，聲請人每月支
    出未成年子女扶養費共12,000元（沈芳宇、沈柏憲每人每月
    各6,000 元），因較財政部99年度綜合所得稅每人免稅額
    82,000元即每月約6,900元低，故尚堪採信。然就聲請人之
    母沈顏順月之扶養費用支出，因就沈顏順月之扶養義務人除
    聲請人外依法另有四人（見本院卷第131頁），聲請人既已
    負債，自無由聲請人全額負擔扶養費之理，是就聲請人母之
    扶養費按每人每月最低必要生活費用9,829元為標準，由五
    名子女平均分擔之計算方式，核計聲請人應負擔扶養費金額
    為1,966元【計算式：9,829÷5＝1,966】，應屬合理。準此
    計算，聲請人每月薪資50,199元，扣除其個人最低生活費
    10,000元及未成年子女之扶養費用共12,000元，再扣除母親
    扶養費1,966元後，僅餘26,233元【計算式：50,199－10,00
    0－12,000－1,966＝26,233】。
(四)末查，就聲請人所任職機關之薪資給付暨法院強制扣薪金額
    結果，因聲請人受萬榮行銷顧問股份有限公司（下稱萬榮行
    銷公司）、台新資產管理股份有限公司（下稱台新資產公司
    ）及其他金融機構債權人聲請執行扣薪，按月遭法院強制扣
    薪約14,578元，有聲請人所提交通部臺灣區○道○○○路局
    南區工程處99年5月27日南總字第0990003040號函在卷可稽
    （見本院卷第22至23頁），應堪以認定。復經本院函詢聲請
    人三家民間資產管理公司，就聲請人所欠借款金額表示意見
    ，除良京實業股份有限公司經其收受逾期仍未表示意見，而
    逕以聲請人所載債權人清冊所示金額650,000元為列外（見
    本院卷第164頁）；就台新資產公司所欠計為1,745,905元、
    萬榮行銷公司所欠合計847,625元（含現金卡債780,528元及
    信用卡債67,097元），有台新資產公司100年10月6日台新資
    債協100法字第10970號函及萬榮公司100年9月28日民事消債
    事件陳報狀附卷可按（見本院卷第182、257頁），是聲請人
    所欠上開三家資產管理公司金額合計3,243,530元【計算式
    ：650,000＋1,745,905＋847,625＝3,243,530】。從而，縱
    聲請人與三家資產管理公司按國泰世華銀行所提供180期分
    期還款方案達成個別協商還款，聲請人按月個別協商款合計
    即高達18,020元【計算式：3,243,530÷180＝18,020】，聲
    請人無論按上該協商款18,020元方案還款，亦或仍循按月強
    制扣薪14,578元方式還款，以聲請人收入扣除生活支出即扶
    養費後所剩餘額26,233元，皆無力負擔最大債權銀行國泰世
    華銀行要求之180期、利率3%、每月清償18,183元之還款方
    案，更遑論聲請人除聯徵資料所示金融機關債權外，尚有對
    合作金庫商業銀行因屬政府出資委由該行辦理之未列房貸款
    905,055元未列入協商處理，有合作金庫商業銀行西門分行
    100年10月5日合金西公教催字第1000 004157號函在卷足憑
    （見本院卷第253頁），是債務人確已達不能清償債務或有
    不能清償之虞之程度。
四、綜上所述，依債務人之收入財產及必要生活支出之情形，已
    達不能清償債務或有不能清償之虞之程度，而債務人僅係一
    般消費者，未曾從事營業，其無擔保或無優先權之債務未逾
    1,200萬元，且債務人曾向最大債權金融機構國泰世華銀行
    請求協商債務清償方案，惟協商不成立，且未經法院裁定開
    始清算程序或宣告破產，又查無消費者債務清理條例第6條
    第3項、第8條或第46條各款所定駁回更生聲請之事由存在，
    則債務人聲請更生，應屬有據，爰裁定如主文第1項所示。
五、至債務人聲請為保全處分，停止本院95年度執字第46525號
    、95年度執助字第806號、95年度執字第52364號、96年度執
    字第2614號、96年度執字第4999號、96年度執助字第77號、
    96年度執字第6507號、96年度執字第15475號、96年度執字
    第19990號、96年度執字第35436號、96年度執字第57255號
    、96年度執字第64644號、96年度執字79113號、97年度執字
    第79840號、98年度司執字第74114號等強制執行事件乙節，
    因消費者債務清理條例第48條第2項已規定，法院裁定開始
    更生程序後，對於債務人不得開始或繼續訴訟及強制執行。
    但有擔保或有優先權之債權，不在此限。經本院調閱上開強
    制執行卷宗，本院強制執行之移轉命令於債務人為本件保全
    處分聲請前業已核發，且強制執行所得金額，亦抵充聲請人
    之債務；且本院既裁定聲請人自100年10月31日17時開始更
    生程序，則依前開規定，上開強制執行案件，自該時起即不
    得續行，自無另為保全處分之必要，爰裁定如主文第2項所
    示。
中    華    民    國  100    年  10    月      31    日
                  民事第一庭  法  官  廖建彥
以上正本係照原本作成。
本裁定不得抗告。
本裁定已於100年10月31日17時公告。
中    華    民    國  100    年  10    月     31     日
                              書記官  蘇玟心